最　高　行　政　法　院　判　決　　　　　　　　　　九十一年度判字第七八八號
　　原　　　告　甲○○
　　被　　　告　財政部高雄市國稅局
　　代　表　人　鄭宗典
右當事人間因有關稅捐事務事件，原告不服中華民國八十九年四月七日行政院台八十
九訴字第○九九二○號再訴願決定，提起行政訴訟。本院判決如左：
　　主  文
原告之訴駁回。
訴訟費用由原告負擔。
　　事  實
緣原告之被繼承人林金標於民國八十四年八月二十三日死亡，原告於八十五年一月二
十五日代表全體繼承人向被告申報遺產稅，列報被繼承人死亡前未償債務新台幣（下
同）二四、○○○、○○○元。經被告核定被繼承人死亡前未償債務○元，遺產總額
七二、三二五、七九三元，遺產淨額五七、一二五、七九三元，發單課徵遺產稅一七
、九一四、五七五元。原告就被繼承人死亡前未償債務部分，循序申請復查、提起訴
願、再訴願、行政訴訟，均遭駁回。被告遂於判決確定後，填發繳款書並加計行政救
濟利息二、九一五、六二五元。原告不服加計行政救濟利息，申請復查結果，未獲變
更，一再訴願，遞遭決定駁回，遂提起行政訴訟。茲摘敘兩造訴辯意旨於次：
原告起訴意旨略謂：原告就被繼承人林金標之遺產稅案，提出行政救濟，皆依規定之
時間提出聲請及說明，並無任何延誤。然審理機關卻未能於法定期間內完成審理工作
，其因未能如期審理完成所導致增加利息負擔，卻要由原告負責繳納，顯非合理。因
行政救濟而加徵之利息，雖言係因暫緩繳納稅款所生，然行政救濟程序之延滯會增加
納稅人利息之負擔，是故，就責任歸屬而言，因可歸責於行政機關之延誤，所導致加
徵之利息，應由其自行負責，始符合公平正義原則，為此請判決撤銷一再訴願決定及
原處分等語。
被告答辯意旨略謂：查納稅義務人對於核定稅捐之處分如有不服，依法申請復查，並
非毋庸繳納原核定應納稅額，僅係得暫緩繳納，倘納稅義務人為免於復查決定核定應
補繳稅額後仍須加計利息，亦可於繳納期間屆滿前先行繳納，俟復查決定後如有應退
稅額時，再依行為時稅捐稽徵法第三十八條第二項規定，按日加計利息退還。至同法
第三十五條第四項固有稽徵機關應於二個月內復查決定之規定，但若未於二個月期間
作成復查決定，依同法第五項規定，僅生納稅義務人得逕行提起訴願而已，並非不可
計算利息。況同條第一項規定申請復查者依同法第三十九條第一項規定得暫緩移送法
院強制執行，納稅義務人既因申請復查享有暫免繳納稅款之期間利益，基於公允原則
，自應就暫緩繳稅之全部期間加計利息，不因復查期間經過而生影響。另行為時稅捐
稽徵法第三十八條對於經行政救濟確定應行退補之本稅，應加計利息一併徵收或退還
之規定，旨在填補徵納雙方因行政救濟程序而延緩徵收或退還之本稅所生之損失，本
件原告未繳納稅款，而依稅捐稽徵法第三十五條規定申請復查，被告依同法第三十九
條第一項規定暫緩移送法院強制執行其應納稅捐，即係原告因申請復查而享有暫免繳
納稅款之期間利益，基於公允原則，稅捐稽徵法第三十八條乃規定凡經行政訴訟程序
終結判決，其應退或應補之稅款均應加計利息，並不因復查決定期間之長短而受影響
，縱被告未於二個月內作成復查決定，然稅捐稽徵法第三十五條所定復查決定期間係
訓示規定，與利息之計算無關，原告對於核定應納稅捐，本即應於原訂期限內完納，
不因申請復查而異。系爭利息乃因暫緩繳納稅款所生，並無因行政救濟程序之延滯致
原告較復查前不利益之情形，原告所訴孳生利息不應由其負擔乙節，顯係誤解法令規
定，核不足採，請判決駁回原告之訴等語。
　　理  由
按「經依復查，訴願或行政訴訟程序終結決定或判決，應補繳稅款者，稅捐稽徵機關
應於復查決定，或接到訴願決定書，或行政法院判決書正本後十日內，填發補繳稅款
繳納通知書，通知納稅義務人繳納；並自該項補繳稅款原應繳納期間屆滿之次日起，
至填發補繳稅款繳納通知書之日上，按補繳稅額，依原應繳納稅款期間屆滿之日郵政
儲金匯業局之一年期定期存款利率，按日加計利息，一併徵收。」「納稅義務人未繳
納稅款而申請復查，稅捐稽徵機關於復查決定通知納稅義務人時，應就復查決定之應
納稅額，依本法第三十八條第三項後段規定加計利息填發繳款書，一併通知納稅義務
人繳納。」為行為時稅捐稽徵法第三十八條第三項及同法施行細則第十二條所明定。
本件原告之被繼承人林金標遺產稅事件，經被告核定被繼承人死亡前未償債務○元，
遺產總額七二、三二五、七九三元，遺產淨額五七、一二五、七九三元，應徵遺產稅
一七、九一四、五七五元。原告就被繼承人死亡前未償債務部分，循序提起行政救濟
，經判決（本院八十七年度判字第二五六○號判決）駁回確定。被告遂填發繳款書並
加計行政救濟利息二、九一五、六二五元。原告不服加計行政救濟利息，循序提起行
政訴訟，主張如事實欄之記載。經查，行為時稅捐稽徵法第三十八條第三項規定之意
旨，係以稅捐稽徵機關核定納稅義務人有應納稅額或應補徵稅額者，納稅義務人因而
即負有租稅債務，其對核定之稅捐不服，不因未繳納稅款而影響其申請復查之權利，
惟其因此享有延緩繳稅之利益，基於賦稅公平原則，理應有利息之負擔，故應就應納
稅額加計利息，一併通知納稅義務人繳納。至行為時稅捐稽徵法第三十五條第四項及
第五項規定：「稅捐稽徵機關對有關復查之申請，應於接到申請書二個月內復查決定
，並作成決定書，通知納稅義務人。前項期間屆滿後，稅捐稽徵機關仍未作成決定者
，納稅義務人得逕行提起訴願。」依該規定，如被告未於二個月內作成復查決定，僅
生原告得逕行提起訴願之權利，不得據以請求免依首揭規定加計利息。況行政救濟延
滯，固增加嗣後加計之利息數，然此係原告延遲繳納稅款之結果，原告如認加計利息
之數額較延緩繳納之利益為高，除可依上開規定逕提起訴願或先行繳納，如行政救濟
結果原處分經變更，由被告加計利息退還，自難謂因復查決定之延滯決定而受何不利
，主張逾期部分免計利息。本件原處分按應補納稅額加計利息，核無違誤，一再訴願
決定，遞予維持，俱無不合，原告起訴意旨，難謂有理由，應駁回其訴。
據上論結，本件原告之訴為無理由，爰依行政訴訟法施行法第二條、行政訴訟法第九
十八條第三項前段，判決如主文。
中　　華　　民　　國　　九十一　　　年　　　五　　　　月　　　十六　　　日
                    最 高 行 政 法 院  第 一 庭
                                審 判 長 法  官　　　黃　綠　星
                                         法  官      彭  鳳  至
                                         法  官　　　鍾  耀  光
                                         法  官　　　黃　璽　君
                                         法  官　　　廖　宏　明
右  正  本  證  明  與  原  本  無  異
　　　　　　　　　　　　　　　　　　　　 法院書記官　邱  彰  德
中　　華　　民　　國　　九十一　　　年　　　五　　　　月　　　十七　　　日
